【裁判字號】    97,訴,3615
【裁判日期】    971014
【裁判案由】    毒品危害防制條例
【裁判全文】
臺灣臺中地方法院刑事判決              97年度訴字第3615號
公  訴  人  臺灣臺中地方法院檢察署檢察官
被      告  甲○○
                      號
上列被告因違反毒品危害防制條例案件，經檢察官提起公訴（97
年度毒偵字第3272號），被告於準備程序中就被訴事實為有罪之
陳述，經告以簡式審判之旨，並聽取意見後，本院合議庭裁定由
受命法官獨任進行簡式審判程序，判決如下：
    主  文
甲○○施用第一級毒品，累犯，處有期徒刑拾月，扣案海洛因壹
包（驗餘淨重零點貳肆柒玖公克）沒收銷燬之。又施用第二級毒
品，累犯，處有期徒刑柒月。應執行有期徒刑壹年貳月，扣案海
洛因壹包（驗餘淨重零點貳肆柒玖公克）沒收銷燬之。
    犯 罪 事 實
一、甲○○前於民國91年間，因施用毒品案件，依本院裁定令入
    戒治處所接受強制戒治，於91年8月15日停止戒治釋放，於
    92 年2月28日交付保護管束期滿，並經本院以89年度易字第
    1627號判決，判處有期徒刑6月確定；又因偽造文書案件，
    經本院以90年度訴字第1015號判決判處有期徒刑2月確定。
    上開2罪嗣經定應執行有期徒刑7月，於92年11月10日易科罰
    金執行完畢。於上開強制戒治執行完畢後5年內之94年間，
    因施用第一、二級毒品，經本院以95年度訴字第213號判決
    分別判處有期徒刑7月、5月，定應執行有期徒刑10月確定，
    於96年1月24日縮刑期滿執行完畢。詎仍不知悛悔，復基於
    施用第二級毒品之犯意，於97年6月8日20時許，在臺中縣大
    甲鎮某「重慶老火鍋」餐廳前之綽號「阿榮」之友人自小客
    車內，以甲基安非他命放入玻璃管吸食器點火燃燒生煙吸取
    煙氣之方式，施用第二級毒品甲基安非他命1次。復基於施
    用第一級毒品之犯意，於97年6月9日20時許，在臺中縣大甲
    鎮○○路彰化銀行前之綽號「阿榮」之友人自小客車內，以
    海洛因摻入香煙後，將香煙點燃之方式，施用第一級毒品海
    洛因1次。嗣於97年6月11日21時25分許，經警於臺中縣大安
    鄉○○○路1180巷10號查獲，並扣得第一級毒品海洛因1包
    （送驗淨重0.2544公克，驗餘淨重0.2479公克）。且取得甲
    ○○同意採集其尿液送檢，結果呈嗎啡、安非他命、甲基安
    非他命陽性反應。
二、案經臺中縣警察局大甲分局報告臺灣臺中地方法院檢察署檢
    察官偵查起訴。
    理  由
一、上揭犯罪事實，業據被告甲○○於本院審理中自白不諱。且
    被告為警查獲後，經採集尿液囑託鑑定結果，亦呈嗎啡、安
    非他命、甲基安非他命類陽性反應，有委託鑑驗尿液代號與
    真實姓名對照表、中山醫學大學附設醫院檢驗科藥物檢測中
    心出具之尿液檢驗報告附卷可稽。而海洛因施用入人體後水
    解還原成嗎啡，再循嗎啡之代謝方式排出體外，已據行政院
    衛生署藥物食品檢驗局（81）藥檢壹字第006431號函說明綦
    詳。此外，扣案之白色粉末1包，經送請經送請行政院衛生
    署草屯療養院鑑定結果，含第一級海洛因成分（送驗淨重
    0.2544公克，驗餘淨重0.2479公克），有該院97年6月23日
    草療鑑字第0970005369號鑑定書在卷可憑，顯見被告於上開
    時、地分別施用第一級毒品海洛因、第二級毒品甲基安非他
    命之自白，應與事實相符。
二、按毒品危害防制條例於92年7月9日修正公布，自93年1月9日
    施行，其中第20條、第23條將施用毒品之刑事處遇程序，區
    分為「初犯」及「5年內再犯」、「5年後再犯」。依其立法
    理由之說明：「初犯」，經觀察、勒戒或強制戒治後，應為
    不起訴處分或不付審理之裁定；「5年內再犯」者，因其再
    犯率甚高，原實施之觀察、勒戒及強制戒治既已無法收其實
    效，爰依法追訴或裁定交付審理。至觀察、勒戒或強制戒治
    執行完畢釋放後，「5年後再犯」者，前所實施之觀察、勒
    戒或強制戒治已足以遮斷其施用毒品之毒癮，為期自新及協
    助其斷除毒癮，仍適用「初犯」規定，始應先經觀察、勒戒
    、強制戒治之程序。從而依該次修正後之規定，僅限於「初
    犯」及「5年後再犯」2種情形，應先經觀察、勒戒或強制戒
    治之程序，此乃該條例第10條之例外規定。倘被告於5年內
    已再犯施用毒品，經依法追訴處罰，縱其第3次（或第3次以
    上）再度施用毒品之時間，在初犯經觀察、勒戒或強制戒治
    執行完畢釋放5年以後，因與單純之「5年後再犯」之情形有
    別，不合於「5年後再犯」之例外規定；且因已於「5年內再
    犯」，顯見其再犯率甚高，原實施觀察、勒戒或強制戒治，
    已無法收其實效，即應回歸原則性規定，由檢察官逕行起訴
    ，依該條例第10條處罰，最高法院95年度臺非字第134號裁
    判可資參照。查被告前於91年間，因施用毒品案件，經本院
    裁定令入戒治處所接受強制戒治，於91年8月15日停止戒治
    釋放，於92年2月28日交付保護管束期滿。又於94年間，因
    施用第一、二級毒品，經本院以95年度訴字第213號判決分
    別判處有期徒刑7月、5月，定應執行有期徒刑10月確定，於
    96年1月24日縮刑期滿執行完畢等情，有臺灣高等法院被告
    前案紀錄表及臺灣臺中地方法院檢察署刑案資料查註紀錄表
    存卷可佐，則其於本案犯罪事實欄所載時、地再犯1次施用
    第一級毒品罪、1次施用第二級毒品罪，雖距92年2月28日強
    制戒治執行完畢釋放後之時間，已在5年以後，惟自上開強
    制戒治執行完畢釋放後5年內，已再犯施用毒品，並經依法
    訴追處罰，已不合於「5年後再犯」之規定，揆諸上開最高
    法院判決意旨，本案仍應予以依法訴追，合先敘明。
三、綜上所述，本件事證明確，被告施用第一級、第二級毒品之
    犯行，洵堪認定，應依法論科。
四、按海洛因、甲基安非他命分別為毒品危害防制條例第2條第2
    項第1款、第2款所定之第一級毒品及第二級毒品，核被告所
    為，係犯同條例第10條第1項之施用第一級毒品罪，及同條
    例第10條第2項之施用第二級毒品罪。其施用前後持有海洛
    因、甲基安非他命之低度行為為施用之高度行為所吸收，不
    另論罪。又被告所犯上開二罪，犯意各別，行為互殊，應予
    分論併罰。又被告前因施用毒品案件，經本院以89年度易字
    第1627號判決，判處有期徒刑6月確定，又因偽造文書案件
    ，經本院以90年度訴字第1015號判決，判處有期徒刑2月確
    定。上開2罪嗣經定應執行有期徒刑7月，於92年11月10日易
    科罰金執行完畢。又於94年間，因施用第一、二級毒品，經
    本院以95年度訴字第213號判決，分別判處有期徒刑7月、5
    月，定應執行有期徒刑10月確定，於96年1月24日縮刑期滿
    執行完畢等情，有臺灣高等法院被告前案紀錄表附本院卷可
    按，其前受有期徒刑之執行完畢，5年以內故意再犯本件有
    期徒刑以上之2罪，均為累犯，依刑法第47條第1項，應分別
    加重其刑。爰審酌被告施用第一、二級毒品，經觀察、勒戒
    及強制戒治後，仍不知戒惕，復一再施用，無視於毒品對於
    自身健康之戕害及國家對於杜絕毒品犯罪之禁令，不知戒除
    惡習，惡性非輕，然念及坦承犯行，態度良好，其施用毒品
    並無危害他人等一切情狀，分別量處如主文所示之刑，並依
    刑法第51條第5款之規定定其應執行之刑，以資懲儆。另扣
    案之海洛因1包（送驗淨重合計0.2544公克，驗餘淨重0.247
    9公克），為被告所有供其施用之毒品，業經其自陳明確，
    應依毒品危害防制條例第18條第1項前段之規定，沒收銷燬
    之。至扣案之電子磅秤1台，雖為被告所有，惟非供本件施
    用毒品所用之物，業據被告陳明在卷，復無證據證明被告預
    備用以施用何種毒品之用，爰不另為沒收之諭知，附此說明
    。
五、據上論斷，應依刑事訴訟法第273條之1第1項、第299條第1
    項前段，毒品危害防制條例第10條第1項、第2項、第18條第
    1項前段，刑法第11條、第47條第1項、第51條第5款，判決
    如主文。
本案經檢察官乙○○到庭執行職務。
中    華    民    國    97    年   10    月     14    日
               刑事第十四庭        法  官  李慧瑜
以上正本證明與原本無異。
如不服本判決，應於收受送達後10日內向本院提出上訴書狀（應
敘述具體理由並附繕本）。
上訴書如未敘述理由，應於上訴期間屆滿後20日內補提理由書於
本院。
中    華    民    國    97    年   10    月     14    日
                                   書記官  陳青瑜
附錄本判決論罪科刑法條
毒品危害防制條例第10條：
施用第一級毒品者，處6月以上5年以下有期徒刑。
施用第二級毒品者，處3年以下有期徒刑。


司法院資訊處製作；財團法人民間司法改革基金會備份。
